臺灣臺北地方法院民事簡易判決
109年度店簡字第1442號
原      告  中華開發資產管理股份有限公司

法定代理人  林德雲  
訴訟代理人  王若盈  
被      告  董玉美  

上列當事人間請求清償借款事件，本院於民國110年8月13日言詞
辯論終結，判決如下：
　　主　　　文
被告應給付原告新臺幣參拾伍萬零壹佰貳拾伍元，及如附表所示
之利息、違約金。
訴訟費用新臺幣肆仟貳佰元由被告負擔。
本判決得假執行。但被告如以新臺幣參拾伍萬零壹佰貳拾伍元為
原告預供擔保，得免為假執行。
    事實及理由
壹、程序部分
一、原告法定代理人原為李天送，於訴訟繫屬中變更為林德雲，
    並經其具狀聲明承受訴訟，並有卷附經濟部函、原告變更登
    記資料表可稽，於法核無不合，應予准許。
二、按訴狀送達後，原告不得將原訴變更或追加他訴，但減縮應
    受判決事項之聲明者，不在此限。民事訴訟法第255條第1項
    第3款定有明文。查，本件原告起訴時原就違約金部分請求
    被告給付新臺幣（下同）58,871元，嗣於民國109年12月1日
    具狀減縮為50,125元（本院卷第33至34頁），核與前揭規定
    相符，亦應准許。
三、被告經合法通知，未於最後言詞辯論期日到場，核無民事訴
    訟法第386條各款所列情形，爰依原告之聲請，由其一造辯
    論而為判決。
貳、實體部分
一、原告主張：
　㈠、被告於94年5月26日向訴外人新竹國際商業銀行股份有限公
      司（現更名為渣打國際商業銀行股份有限公司，下稱渣打
      銀行）借款3,450,000元，約定自94年6月1日起以每個月
      為1期，共分240期，前24期按月付息、第25期起按期平均
      攤還本息，利息就第1至12期、第13至24期、第25至240期
      依序按渣打銀行定儲利率指數加週年利率0.84%固定計算
      、加週年利率1.52%機動計算、加週年利率1.85%機動計算
      ，如被告遲延還本付息時，渣打銀行得主張全部借款視為
      到期，暨就逾期在6個月以內者，按各該借款利率10%，逾
      期超過6個月者，就超過部分按各該借款利率20%計付違約
      金（下稱系爭借款）。
　㈡、詎被告未依約還款，經渣打銀行就系爭借款契約抵押物取
      償後，尚欠1,638,408元及自99年6月30日起至清償日止，
      按週年利率4.54%計算之利息暨按前開利息利率20%計算之
      違約金、已結算違約金50,125元未清償。
　㈢、嗣渣打銀行於99年9月8日將上開對被告之債權讓與中華成
      長四資產管理股份有限公司（下稱中成四公司），該公司
      與原名稱為中華成長三資產管理股份有限公司（下稱中成
      三公司）之伊合併，並以伊為存續公司，伊自得請求被告
      清償系爭借款，惟伊本次僅就其中300,000元及如附表所
      示之利息、違約金暨已結算違約金50,125元為一部請求。
　㈣、爰依系爭借款契約及債權讓與之法律關係提起本件訴訟，
      並聲明：如主文第1項所示。
二、被告則以：伊並無向渣打銀行申辦系爭借款，貸款申請書之
    簽名並非伊簽立，係遭訴外人謝進昌欺騙等語，資為抗辯，
    並聲明：原告之訴駁回。
三、本院之判斷：
　㈠、按當事人主張有利於己之事實者，就其事實有舉證責任。
      民事訴訟法第277條前段定有明文。原告對於自己主張之
      事實已盡證明之責後，被告於抗辯之事實並無確實證明方
      法，僅以空言爭執者，當然認定其抗辯事實之非真正，而
      應為被告不利益之裁判；另各當事人就其所主張有利於己
      之事實，均應負舉證之責，故一方已有適當之證明者，相
      對人欲否認其主張，即不得不更舉反證（最高法院104年
      度台上字第220號判決意旨參照）。又證明應證事實之證
      據資料，並不以可直接單獨證明之直接證據為限，凡先綜
      合其他情狀，證明某事實，再由某事實為推理的證明應證
      事實，而該間接事實與應證事實之間，依經驗法則及論理
      法則已足推認其有因果關係存在者，自非以直接證明應證
      事實為必要（最高法院102年度台上字第297號、98年度台
      上字第2035號判決意旨參照）。是本件原告主張被告確有
      申請借款使用，自應先就兩造間成立消費借貸契約之要件
      事實負舉證之責，惟若原告就此事實已有適當之證明，被
      告如仍欲否認其主張，即應更舉反證證之，合先敘明。
　㈡、經查：
　　１、系爭借款借據、貸款申請書中「董玉美」等字筆跡勾勒
        特徵雷同，應係同一人所為，而上開申請書之配偶欄記
        載配偶姓名為「曾振堃」，並於下方以括弧註記「因為
        夫妻二人分居多年，且無聯絡，故對其工作現況並不詳
        」，而被告與曾振堃係於75年10月6日結婚、94年6月27
        日離婚等情，有借據、貸款申請書、其個人戶籍資料查
        詢結果存卷可查（本院卷第9至12、48頁，查詢結果存
        資料袋），是申請書所載被告斯時婚姻狀況應為事實，
        且被告與原配偶分居多年無聯絡此情乃極私密之個人隱
        私，衡諸常情若非本人親辦，應無可能知悉此事，且被
        告訴訟代理人（本院僅准許其就109年12月1日庭期為訴
        訟代理人）陳清水稱其於教會有看過被告之字跡，系爭
        借據上之筆跡應為被告所為（本院卷第30頁），是原告
        主張系爭借款契約為被告辦理，尚非無據。
　　２、參以系爭申請書上所載電話確係被告使用，且系爭借款
        係撥款至被告為申請人之渣打銀行帳號00000000000000
        號存款帳戶（下稱系爭帳戶），系爭帳戶於94年5月20
        日至97年5月28日間資金進出頻繁，惟系爭帳戶未曾被
        通報為警示戶，或經被告申訴遭冒名申辦或盜領等情，
        有臺灣大哥大函、渣打銀行函及所附資料可證（本院卷
        第116至117、137至139頁），且系爭借款因未依約清償
        而於98年間經渣打銀行聲請拍賣抵押物即臺中市○○區○○
        ○○街00號房屋及其坐落基地（下稱系爭房地），期間亦
        曾通知被告表示意見，經本院調閱相關卷宗（臺灣臺中
        地方法院【下稱臺中地院】98年度司拍字第545號、98
        年度司執字第68009號）確認無誤，倘系爭借款確非被
        告申辦，其應早已發覺並表示異議，惟迄本件訴訟前均
        未見被告有相關行為，與一般遭冒名或盜用申請借款之
        情形，顯屬有間。
　　３、佐以被告雖堅稱遭謝進昌欺騙，惟就謝進昌係如何取得
        足資申辦系爭貸款之相關文件資料，並無提出具體描述
        或細節以供本院調查所辯是否可信，揆諸首揭法條及說
        明，其空言否認，自無足取。　　　　
　㈢、次查，系爭借款迄今尚餘1,638,408元，及99年6月30日起
      至清償日止，按週年利率4.54%計算之利息暨按前開利息
      利率20%計算之違約金、已結算違約金50,125元未清償等
      情，業據原告提出臺中地院98年度司拍字第545號裁定及
      確定證明書、98年度司執字第68009號執行事件分配表為
      證（本院卷第13至20頁）；而渣打銀行於99年9月8日將上
      開對被告之債權讓與中成四公司，該公司與原名稱為中成
      三公司之原告合併，並以原告為存續公司等情，亦有債權
      讓與證明書、債權資料明細表、登報公告、經濟部108年8
      月19日經授商字第10801099600號函為證（本院卷第5至8
      頁），被告就此部分亦未曾抗辯上開證物有何不可採之情
      形，自堪信為真實。
　㈣、綜上所述，原告既受讓系爭借款債權，而系爭借款應為被
      告所申請，亦經認定如上，則原告請求被告清償系爭借款
      一部即300,000元及如附表所示之利息、違約金暨已結算
      違約金50,125元，應屬可採。　　　
四、從而，原告依消費借貸契約及債權讓與之法律關係，請求被
    告給付如主文第1項所示之金額，為有理由，應予准許。
五、本件係適用簡易程序為被告敗訴之判決，爰依民事訴訟法第
    389條第1項第3款規定，依職權宣告假執行；並依同法第392
    條第2項依職權為被告如預供擔保，得免為假執行之宣告。
六、本件事證已臻明確，兩造其餘攻擊防禦方法及所提證據，經
    審酌後認與判決結果不生影響，爰不逐一論列，附此敘明。
七、訴訟費用負擔之依據：民事訴訟法第78條。並依職權確定本
    件訴訟費用額為4,200元（即裁判費3,200元及日盛銀行、渣
    打銀行查詢費用各500元）如主文第2項所示。
中　　華　　民　　國　　110 　年　　8 　　月　　31　　日
                  新店簡易庭法  官　林志煌
以上正本係照原本作成。
對於本件判決如有不服，應於收受送達後20日內向本院提出上訴
書狀，上訴於本院合議庭，並按他造當事人之人數附具繕本。
如委任律師提起上訴者，應一併繳納上訴審裁判費。      
中　　華　　民　　國　　110 　年　　8 　　月　　31　　日
                            書記官  陳柏志
附表：(金額單位均為新臺幣)
編號  1 項目  抵押貸款 原債權銀行  渣打國際商業銀行股份有限公司（原名稱新竹國際商業銀行股份有限公司） 借款日  民國94年5月26日 利息 計息本金 300,000元  週年利率 4.54%  起訖日 民國99年6月30日起至清償日止 違約金 計算方式 按上開利率20%計付。  起訖日 民國99年6月30日起至清償日止